臺灣臺中地方法院刑事判決　　　　　　　94年度易字第1512號
公　訴　人　臺灣臺中地方法院檢察署檢察官
被　　　告　甲○○
選任辯護人　陳浩華律師
上列被告因傷害等案件，經檢察官提起公訴（九十四年度偵字第
一一三三二號），本院判決如下：
    主    文
甲○○共同傷害人之身體，處有期徒刑肆月，如易科罰金，以
佰元折算壹日。
    犯罪事實
一、甲○○之友人丁○○（業經本院九十三年度易字第八七號判
    處有期徒刑四月，如易科罰金以三百元折算一日，經臺灣高
    等法院臺中分院九十三年度上易字第七八三號駁回上訴，判
    決確定在案）因與乙○○有金錢糾紛，乃委託甲○○出面處
    理，甲○○與丁○○遂於民國九十二年七月二十二日凌晨一
    時許，夥同不詳姓名年籍之成年男子十餘人，前往臺中市○
    區○○路三二五號「風尚人文咖啡館」，將正在該咖啡館內
    ，與友人丙○○及姓名年籍不詳綽號「阿盛」之成年男子吃
    飯之乙○○帶至角落桌次，由甲○○出面要求乙○○交付金
    錢，惟乙○○不從，甲○○、丁○○及其他姓名年籍不詳之
    十餘名成年男子即共同基於傷害人身體及使人行無義務之事
    之犯意聯絡，由其中一名姓名年籍不詳之成年男子拿乙○○
    之手機丟乙○○頭部，再徒手毆打乙○○頭部多下，致使乙○○頭部受有疑似腦震盪之傷害；另有人則在旁要求乙○○
    應分給丁○○一些利潤，並出言脅迫稱：「帳你要怎麼算，
    不算就要帶走」等語；復有另一名男子以手勾住乙○○之脖
    子，作勢欲將乙○○拉至咖啡館外，以此毆打、拉扯、威脅
    之強暴、脅迫方式，使乙○○心生畏懼不得不從，遂依渠等
    之指示而簽發面額新臺幣（下同）六十萬元之本票及以代售
    人名義簽立汽車買賣合約書，並要求乙○○將其使用登記吳
    育陞所有車牌號碼8556─FW號之自小客車一輛（包括汽車鑰
    匙）、行車執照一併交予丁○○等人，以為抵押品，並依渠
    等之指示，返家拿取支票以換回上開本票、汽車買賣合約書
    及小客車等無義務之事。旋乙○○即由丙○○及該姓名年籍
    不詳綽號「阿盛」之成年男子陪同返家，經與丁○○等人在
    電話中討價還價後，乙○○乃請求其父親李簡宗簽發臺中商
    業銀行北屯分行為發票人，帳號2080-6號，票號分別為PNA0
    000000、PNA0000000，面額分別係二十七萬七千元、十萬元
    ，發票人為百勝行林天壽（即乙○○之舅舅），發票日分別
    係九十二年七月二十二日及九十二年八月十日之支票二紙，
    交由丙○○與「阿盛」持至約定之臺中市○○路與四川路口
    之「阿水茶店（原名阿六茶店）」交予丁○○等人，丁○○
    等人始將乙○○簽發之本票、汽車買賣合約書、小客車及行
    車執照交還該姓名年籍不詳綽號「阿盛」之成年男子、丙○○轉交給乙○○，丁○○並應乙○○之父親李簡宗之要求，
    簽立收受面額二十七萬七千元支票之收據一紙交予該姓名年
    籍不詳綽號「阿盛」之成年男子，丁○○於取得前開二張支
    票後，分別於九十二年七月二十三日、九十二年八月十一日
    將面額二十七萬七千元及十萬元之支票，持往銀行提示兌現
    。嗣經乙○○於九十二年八月二十日報警處理，因而循線獲
    悉上情。
二、案經臺灣臺中地方法院檢察署檢察官自動簽分偵查起訴。
    理    由
一、訊據被告甲○○矢口否認有何前開傷害、強制之犯行，辯稱
    ：伊僅係接受丁○○之委託，當中間協調之人，案發當天伊
    與丁○○共同前往風尚人文咖啡館，找到乙○○，之後，就
    有一群不認識的人，要找乙○○，乙○○被叫過去之後，就
    遭一名原住民男子毆打，之後乙○○及其友即到伊與丁○○
    所座之桌子，共同商討乙○○積欠丁○○之債務，經伊協調
    之後，徵得乙○○同意，自願簽發面額六十萬元之本票，以
    解決債務，伊乃將簽好之本票交給丁○○後，完成丁○○委
    託協調之工作，後續之事情即均由丁○○自行處理，嗣後在
    阿水茶店，伊均僅係在場而已，並未參與，毆打乙○○之人
    伊並不認識，伊亦未親自出手或教唆他們打人，簽立本票是
    乙○○自願，並無強迫之情事，嗣後乙○○之父親簽發支票
    及乙○○交付汽車鑰匙、行照及簽立汽車賣賣契約書等，伊
    均不知情，更未插手云云。經查：
    （一）對於丁○○夥同姓名年籍不詳之成年男子十多人共同
          毆打被害人乙○○，並出言恐嚇，脅迫被害人乙○○
          簽立本票、汽車買賣合約書，及交付自小客車、汽車
          鑰匙、行車執照、面額二十七萬七千元與十萬元之支
          票各一張等情，業據被害人乙○○於另案審理中證稱
          ：「那天我帶丙○○與一位阿盛的朋友約在那裡吃飯
          ，坐下來不到十分鐘，就見到丁○○夥同十多人陸陸
          續續走進咖啡館，被告發現我，我們並沒有與丁○○
          事先約好，是突然間碰到，碰到後，丁○○帶著朋友
          ，就由他朋友拉到角落的桌子坐下。」、「丁○○的
          朋友說有事情跟我談，要我到那邊坐。」、「我是被
          迫的，因他們人很多，我看到會怕，丁○○的朋友也
          有拉著我的手過去，雖然沒有強拉，但我會怕，只好
          跟著他過去。」、「我坐下來之後，丁○○的朋友（
          甲）就打電話，陸陸續續外面就進來更多人，我聽到
          電話中說，人在這裡，其中有一位進來的人（乙），
          就拿我的手機丟我，然後用手捶我的頭部多下。再來
          ，拉我過去的甲，就跟我談有關房屋買賣的事情，該
          房屋是由我承辦買賣，該房屋的所有人是郭錦燕小姐
          ，要賣給一位陳常君小姐，拉我的甲問我說，這件買
          賣是否丁○○介紹你處理的，我說是，甲問我，是否
          應當分一些利潤給丁○○，我回答已經有跟丁○○協
          調過了，事前已經給丁○○十萬元了，甲就說，這樣
          好像不夠，我每回答一句話中間，剛才那位打我的乙
          就會捶我頭部一下，讓我很害怕，然後甲就問我有無
          開車過來，我回答有，那個甲就叫我把車鑰匙、行照
          交出來給甲，然後他的另一位朋友（丙）就拿出本票
          及汽車買賣合約書，甲就問我，是不是應當再給魏于
          原一點利潤，因我害怕，甲要我自己說一個數目，我
          想很久，在想的過程中，外面又有進來一個人（丁）
          ，直接勾住我的脖子，作勢要把我拉到外面，然後我
          不得已才會講出三十三萬元的數目，因之前丁○○有
          請我幫他跟陳宗欽要二十七萬七千元的債務，但是陳
          宗欽並沒有答應，又因陳宗欽有一筆尾款二十九萬元
          左右在我這裡（就是前揭郭小姐的房子，陳宗欽委託
          我處理的，是丁○○介紹的），我跟陳宗欽尚未談妥
          這筆帳款的事宜，所以甲才會要我簽六十萬元的本票
          。六十萬元就是三十三萬元加上二十七萬元等於六十
          萬元（二十七萬元陳宗欽並沒有答應給，但丁○○還
          是要我先給付給他），而且另外又簽汽車買賣合約書
          ，同時又把車子交付給甲當六十萬元的抵押品，這時
          阿盛就過來坐，問他們究竟發生什麼事，原本甲要派
          人把我帶到家裡去拿六十萬元的款項，後來阿盛及林
          勝忠幫他們出面載我回家，在家裡的時候，甲又打電
          話過來，我跟他要求沒有三十三萬元這麼多，經商討
          以十萬元達成，所以才會去開一張二十七萬七千元及
          十萬元的支票，過程中，也有請我父親接甲的電話。
          」、「丁○○說完全交給甲處理。」、「我請丁○○
          說話，他都不說話，他只有回答說，完全交給甲處理
          ，他不跟我交涉。」、「因丁○○說把事情都交給甲
          處理，又因當時我被打害怕，所以才會簽下本票及買
          賣合約書，車子也是交給甲的朋友開走。」、「（車
          子）在七月二十二日當天晚上在風尚咖啡館交給甲的
          朋友。」、「我跟丙○○坐阿盛的車，甲的朋友有開
          車跟在後面，一直跟到我家，我的車當時交給甲的朋
          友開離風尚，開到何處我不知道，但甲有留電話給阿
          盛，甲請阿盛拿到款項之後，再撥打電話給他聯絡見
          面交款後，再取回我的車子及本票。」、「阿盛及林
          勝忠（有進入我家），丁○○的朋友在外面的車內。
          」、「（到家之後我與甲在電話中協調）我回答甲真
          的沒有那麼多錢，甲就主動叫我說個數字，我說十萬
          元可以嗎？他說可以，我沒有錢，也是請我父親簽發
          父親公司的支票（十萬元及二十七萬七千元各一張）
          。」、「是甲說二十七萬七千元一定要給，另外的三
          十三萬元要給丁○○利潤的部分，可以用十萬元來處
          理（我父親才會簽發二紙支票）。」、「（我父親開
          好二張支票後，我就）交由阿盛，再由丙○○陪同去
          將我的車子及本票交換回來，當時我在家，並沒有跟
          去。」、「他們交換回來之後，我才聽他們說是到文
          心路與四川路的阿水茶店，將車子及車鑰匙及本票、
          買賣合約書取回。」、「在甲與我父親交談中，我父
          親要求丁○○簽發收據，由阿盛及丙○○連同車子等
          資料一起帶回來。」、「他們（指阿盛及丙○○回來
          後）說有見到甲及丁○○等人在阿六茶店的二樓，林
          勝忠與阿盛有告訴我，是向甲取回東西。」、「（事
          後我）有去臺中商銀查看，銀行有拿領取（這二張支
          票）的資料給我看，二張都是丁○○領取的。」、「
          因丁○○只簽了二十七萬七千元的收據交由阿盛他們
          帶回來，我不知道為何沒有寫十萬元的收據。」、「
          （汽車買賣合約書）是由甲的朋友拿出來合約書，由
          甲指示我簽寫內容，所以契約書的文字都是我寫的，
          指印也是我捺印的。」等語（參照本院九十三年度易
          字第八七號刑事卷第六七至七三頁、第七七頁），核
          與證人丙○○於本院另案審理中證稱：「當時丁○○
          夥同十多名男子進入風尚，打乙○○的人不是丁○○
          ，打乙○○的人約有一、二人，是打乙○○的臉部，
          是徒手打。當時我離乙○○他們隔了二、三個桌子，
          所以我沒有看到乙○○如何簽下本票及買賣合約書。
          是丁○○那邊的人叫乙○○簽本票，要乙○○交出鑰
          匙及行照，我沒有看到何人把乙○○的車子開走。」
          、「當時進來一群人，乙○○坐我旁邊，另有乙○○
          的朋友『阿盛』等人與我們在一起吃飯，丁○○等人
          進來就質問，你是『晉仔』嗎？就叫乙○○到角落談
          事情。當時那一群人就散坐在乙○○那桌的周圍，後
          來就由丁○○與其中的一個人與乙○○講話，他們圍
          著乙○○，乙○○根本沒有辦法往外走，他們講什麼
          我沒有聽到」、「乙○○父親開票的時候，我也在場
          ，然後我與『阿盛』及『阿盛』的朋友，我騎一輛機
          車，『阿盛』與『阿盛』朋友開一輛車，支票是在『
          阿盛』手上，一同到文心路阿六紅茶店，去找丁○○
          ，意思就是要把票交給丁○○，去換回乙○○那些資
          料。」、「我有看過這張收據。這張收據是丁○○簽
          發後拿給『阿盛』的，我只負責把乙○○的車子開回
          去交給乙○○。」、「我（在風尚人文咖啡館）只聽
          到有人問乙○○錢在哪裡，要乙○○把錢交出來，我
          有看到他們有徒手用拳頭打乙○○的頭、臉。」、「
          後來又有人進來風尚，進來的人也都是到乙○○被圍
          那區去。」等語（參照本院九十三年度易字第八七號
          刑事卷第八五至八七頁、第八八頁），及證人即被害
          人乙○○之父親李簡宗於本院另案審理中證稱：「（
          九十二年七月二十二日凌晨，乙○○回家後，）剛開
          始沒有說什麼，只要我先開一張六十萬元的支票，我
          問他為何要開票，一開始他沒有講，後來才講他跟被
          告如何、如何。他說他被對方打，對方要求他回家拿
          錢，但家裡並沒有錢，所以只好開支票，後來乙○○
          接到對方打電話來，要他另外開十萬元的支票，李晉
          廷先前要我開六十萬元的支票，我不肯，然後對方有
          打電話給乙○○，乙○○才改要求我開一張二十七萬
          七千元的票，後來再開十萬元的支票，我都不知道要
          開票的原因，但是乙○○說他被威脅，有急需，且當
          時有人跟著乙○○進入屋內，乙○○說其中有人是他
          的朋友，我也不知道真假，基於這樣我才開票給李晉
          廷，乙○○也跟我講說，他的車子被對方開走了，而
          且他還開了一張六十萬元的本票，也有寫買賣合約書
          。當時我以為乙○○與人有糾紛，才會打他，又扣他
          的車子，又要他簽本票」、「當時有二個人陪同李晉
          廷回來，其中有一位阿盛的人一直叫我開票，他說保
          證沒有問題，後來阿盛好像有再跟對方聯繫，對方再
          打電話給乙○○，乙○○與對方談完後，就要我開這
          二張支票出來。」等語相符（參照本院九十三年度易
          字第八七號刑事卷第八十至八二頁），並有被害人李
          晉廷提出之中國醫藥大學附設醫院診斷證明書一份（
          參照九十二年度偵字第一七七八四號偵查卷第二九頁
          ）、李簡宗簽發之前開支票影本二紙（參照九十二年
          度偵字第一七七八四號偵查卷第三十頁）、汽車買賣
          合約書影本一份（參照九十二年度偵字第一七七八四
          號偵查卷第三一頁）、前開本票影本一紙（參照九十
          二年度偵字第一七七八四號偵查卷第三二頁）、魏于
          原簽發之收據影本一份（參照九十二年度偵字第一七
          七八四號偵查卷第三三頁）、丁○○與陳宗欽簽立之
          委託契約書影本一份（參照九十二年度偵字第一七七
          八四號偵查卷第三四頁）等附卷可稽，且丁○○被訴
          傷害、強制等案件，經本院判處有期徒刑四月，如易
          科罰金以三百元折算一日，丁○○不服提起上訴，亦
          經臺灣高等法院臺中分院駁回上訴確定，此有本院九
          十三年度易字第八七號刑事判決一份（參照九十四年
          度他字第一一七八號偵查卷第三至七頁）、臺灣高等
          法院臺中分院九十三年度上易字第七八三號刑事判決
          一份（參照九十四年度他字第一一七八號偵查卷第八
          至十二頁）在卷可稽。是以，被害人乙○○遭丁○○
          夥同該姓名年籍不詳之成年男子十餘人為傷害及強制
          之行為等情，應堪認定。因此，本案主要之重點，即
          在於被告有無參與丁○○前開傷害、強制之犯行，至
          於丁○○部分，即非本院之審理重點，合先敘明。
    （二）首先，被告與丁○○及被害人乙○○在風尚人文咖啡
          館內協調債務，被害人乙○○若係自願解決債務，則
          丁○○應當沒有理由要找被告出面代為協調，可見被
          害人乙○○並未有解決債務之主觀自由意願；又姑且
          不論被害人乙○○與丁○○間是否確有該筆債務之存
          在，被害人乙○○本身既無解決債務之意願，案發當
          時，被害人乙○○正與友人丙○○、該姓名年籍不詳
          綽號「阿盛」之成年男子用餐，而丁○○若僅係找來
          被告陪同協調，則被害人乙○○方面有三人，相較於
          丁○○方面僅有二人，顯然有人多勢眾之優勢，被害
          人乙○○何需受迫簽立本票等無義務之事，由此可知
          ，被告與丁○○當係利用隨後進入店內之姓名年籍不
          詳之成年男子十多人之優勢，以致被害人乙○○不能
          或不敢抗拒；且丁○○於本院審理中到庭證稱：請被
          告出面協調，事成後會包一個九萬元的紅包給被告等
          語（參照本院卷第四一頁），被告若僅受託出面做口
          頭協調，丁○○何需開出優厚之禮金，由丁○○願意
          支付九萬元之紅包之行徑，亦可推知，丁○○無非係
          為藉助被告在討債公司之經驗與手段，以達成目的，
          以致需要付出高額之代價；另以，丁○○於臺灣高等
          法院臺中分院審理中供稱：「因為我與乙○○有債務
          關係，乙○○是兄弟，我會怕，所以我就請甲○○幫
          我協調這件事，因為甲○○是我老闆陳宗欽介紹給我
          認識的，甲○○本身是在應收帳款中心上班，我認為
          甲○○很有經驗才找他來處理，我有答應甲○○事成
          之後要分他一半的錢。」等語（參照臺灣高等法院臺
          中分院九十三年度上易字第七八三號刑事卷第六九頁
          ），而被告之選任辯護人亦同為丁○○之選任辯護人
          ，該選任辯護人於臺灣高等法院臺中分院審理丁○○
          被訴傷害等案件審理中提出之辯護意旨，亦主張被告
          是開設一家鴻展財務處理公司，丁○○因為本身無法
          處理債務，才會委託被告處理等情（參照臺灣高等法
          院臺中分院九十三年度上易字第七八三號刑事卷第七
          三頁），更可推知，丁○○係希望藉助於被告討債之
          經驗來處理本件債務。綜觀上情，被告若非以電話召
          來十多人，如何能令被害人乙○○屈服，而願意簽立
          本票以清償債務。至於，被告供稱並不認識毆打被害
          人乙○○之人云云，惟被告與丁○○若未利用該十餘
          名姓名年籍之成年男子以毆打及恐嚇之手段，脅迫被
          害人乙○○，何以被害人乙○○會願意以簽立六十萬
          元之本票，何況，被害人乙○○遭受該十餘名姓名年
          籍不詳之成年男子毆打後，該十餘名姓名年籍不詳之
          成年男子竟未要求被害人乙○○支付任何財物，卻任
          由被告與丁○○坐享漁翁之利，對於被害人乙○○予
          取予求，顯然不合常理。是以，被告與丁○○對於該
          十餘名姓名年籍不詳之成年男子之作為，應當有所知
          悉。
    （三）又對於被告、丁○○與該十多名姓名年籍不詳之成年
          男子之關係，依據被害人乙○○於另案審理中證稱：
          「那天我帶丙○○與一位阿盛的朋友約在那裡吃飯，
          坐下來不到十分鐘，就見到丁○○夥同十多人陸陸續
          續走進咖啡館，丁○○發現我，我們並沒有與丁○○
          事先約好，是突然間碰到。碰到後丁○○帶著朋友，
          就由他朋友拉（我）到角落的桌子坐下」、「丁○○
          說完全交給甲（即與被告同來之其中一名男子）處理
          」、「我請丁○○說話，他都不說話，他只有回答說
          ，完全交給甲處理，他不跟我交涉」等語（參照本院
          九十三年度易字第八七號刑事卷第六七、七十頁），
          及證人丙○○於本院中證稱：「和丁○○一起進來的
          有四、五個人，後來人數慢慢增多，大約十多人，實
          際出手打人的不是丁○○。」、「一開始進來四、五
          個人，之後就陸陸續續有人進來，且直接到丁○○他
          們那桌，丁○○他們是從後門進來，而我們的桌子也
          靠近後門，丁○○他們那群人有的從前門，有的從後
          門進來。丁○○和一個我不認識的人進來之後，魏于
          原對那個人說，他就是『晉仔』，那個人就請乙○○
          到另外一桌。」等語（參照本院卷第九六至九七頁）
          可知，被告、丁○○與該十餘名姓名年籍不詳之成年
          男子乃一同前往現場，而該十餘名姓名年籍不詳之成
          年男子出現之目的，應係為協助被告為丁○○向被害
          人乙○○催討債務，並非單純找尋被害人乙○○，則
          被告與丁○○對於該十餘名姓名年籍不詳之成年男子
          其中有人出手毆打被害人乙○○、有人出言恐嚇被害
          人乙○○之情，被告與丁○○均未出面制止，顯見被
          告對於該十餘名姓名年籍不詳之成年男子之行為，事
          先應當有所認知或事中予以縱容，並利用渠等之毆打
          、恐嚇行為以催討債務，則被告與丁○○即應與該十
          餘名姓名年籍不詳之成年男子共同承擔傷害之罪責。
          因此，被告辯稱案發當天僅與丁○○同行，除被害人
          乙○○原本即認識外，其餘在場男子均不認識云云，
          顯然無從令人採信。至於證人丁○○於本院審理中證
          述之內容，主要仍係針對其個人並不認識該十餘名姓
          名年籍不詳之成年男子而言，並未涉及被告部分，其
          於本院中所為之證述內容，自難採為有利於被告之事
          證。
    （四）被害人乙○○固於本院準備程序中到庭表示，被告並
          未出手毆打，更未出言恐嚇，被告僅係在場居於調解
          之立場，並未對其做出不法之行為，以致並未對被告
          提出告訴等語（參照本院卷第二一頁），惟被害人李
          晉廷經公訴人聲請傳喚為證人於審理期日到庭進行主
          詰問，然被害人乙○○經本院傳喚、拘提均不願到庭
          作證，則被害人乙○○對於到庭作證指證被告之事是
          否有所顧忌或畏懼，即有令人推敲之餘地，蓋依被害
          人乙○○於本院另案中之指訴內容，業經明確指證被
          告即為在場要求交付自小客車、簽立汽車買賣合約書
          及面額六十萬元本票之人，而實際出手、恐嚇之人，
          確實並非被告，而係其他在場之姓名年籍不詳之成年
          男子所為，則該姓名年籍不詳之成年男子十多人為何
          會群聚在被害人乙○○周圍，又為何湊巧在被告與被
          害人乙○○商談之時出現，更甚者，被害人乙○○指
          稱被告當場有撥打電話，沒多久該十多人即陸續進入
          ，被告若與該十餘名姓名年籍不詳之成年男子沒有任
          何關係，何以時間點上會如此巧合，被告又為何能夠
          如此幸運，剛好碰到被害人乙○○之仇家找上門並遭
          到海扁後，而願意無條件答應被告之要求，由此可知
          ，種種情況均顯示被告與該姓名年籍不詳之成年男子
          十多人間確有共同之犯意聯絡及行為分擔，為共犯結
          構之關係，非若被告所言，毫無所悉。綜觀各項跡證
          ，可以推知被告與該十餘名姓名年籍不詳之成年男子
          確有共同向被害人乙○○以強暴、脅迫手段催討債務
          之共識存在。至於選任辯護人引用被害人乙○○於本
          院準備程序之陳述內容，資為有利於被告之事證，惟
          因被害人乙○○於本院準備程序中，係以被害人之身
          分到庭陳述意見，未以證人身分進行具結，亦未經公
          訴人與選任辯護人之交互詰問，不能採為本案之證據
          使用，且被害人乙○○於本院中之所述，刻意釐清被
          告與本案無涉，明顯與其在本院另案中之陳述大相逕
          庭，本院認為被害人乙○○在本院另案中之前開陳述
          ，距離案發時間較近，記憶較為清晰明確，應該較為
          接近真實可信，本院認應以被害人乙○○於前案審理
          中之證述內容，作為認定本案之證據，而被害人李晉
          廷於本院準備程序中所述，不得作為有利於被告之證
          據使用。
    （五）次以，依據被害人乙○○於本院另案審理中指稱之內
          容可知，案發當天，丁○○與友人（甲）進入風尚人
          文咖啡館後，要求被害人乙○○前往角落桌次商談，
          被害人乙○○因害怕不敢不從，丁○○乃向被害人李
          晉廷表示所有事情都委由其友人（甲）負責處理，魏
          于原不再表示意見，之後丁○○之友人（甲）即撥打
          電話，未幾，即有十餘名姓名年籍不詳之成年男子陸
          續進來，而丁○○之友人（甲）並要求交付自小客車
          鑰匙、行照及簽立汽車買賣合約書，之後更要求簽立
          面額六十萬元之本票一紙，之後（甲）更要求被害人
          乙○○返家取錢，因被害人乙○○家中沒有那麼多錢
          ，該丁○○之友人（甲）即撥打電話與被害人乙○○
          ，雙方在電話中達成協議，由被害人乙○○交付面額
          二十七萬七千元、十萬元支票各一張以解決前開面額
          六十萬元之本票債務等情，業如前述，由此可知，魏
          于原之友人甲應係居於本案之主導地位，且與丁○○
          間有相同之利害關係。而該名丁○○友人甲之真實身
          分，依據被告於本院中供稱僅係受丁○○委託協調債
          務，在協調過程中，與被害人乙○○達成以六十萬元
          解決債務，被害人乙○○並同意簽發面額六十萬元之
          本票一紙作為清償等語，被告承認係負責協調簽立本
          票之人，佐以被害人乙○○前開指訴情節，即可發現
          被告即為被害人乙○○所稱之丁○○友人甲，被告否
          認參與本案犯行，已然可議；又依據丁○○於臺灣高
          等法院臺中分院審理中供稱：「我從來沒有打電話與
          乙○○及他的父親討價還價，都是由甲○○出面在談
          ，另外本票、汽車合約書我都不曉得，我到了阿六茶
          店之後，我跟我朋友及甲○○在等消息，這中間李晉
          廷的朋友『阿盛』打電話給甲○○，我有聽到他們談
          票的事情，因為好像乙○○的爸爸認為他為什麼開支
          票給他，因為他不知道我與乙○○的債務，所以用電
          話求證。」、「我從來沒有拿到那些東西（指本票、
          汽車買賣合約書、行車執照），他有沒有簽六十萬元
          的本票我也不知道。」等語（參照臺灣高等法院臺中
          分院九十三年度上易字第七八三號刑事卷第七十、七
          一頁），丁○○明確指稱被告在電話中與被害人李晉
          廷協調債務，而本票、汽車買賣合約書、行車執照等
          亦都係由被告處理，被告係丁○○委託之人，若非屬
          實，丁○○當不可能隨意誣陷被告，因此，丁○○前
          開陳述，應該具有相當程度之可信性。是以，被告確
          實有參與強迫被害人乙○○違反意願簽立面額六十萬
          元之本票、汽車買賣合約書及交付自小客車、行車執
          照、汽車鑰匙等過程，且被告係居於主導之地位，並
          非未參與不知情。
    （六）再者，就丁○○與被害人乙○○間之債務問題，魏于
          原於本院中到庭證稱：委託被告出面是要調解佣金及
          被害人乙○○積欠之債務等語（參照本院卷第四一頁
          ）；惟對於佣金部分，丁○○於另案高分院準備程序
          中供稱：「當初是陳宗欽委託我，錢是我要分他，不
          是他分給我，後來郭小姐的錢都是乙○○拿走了，郭
          小姐匯給乙○○，乙○○說大概二百九十八萬元左右
          。」等語（參照臺灣高等法院臺中分院九十三年度上
          易字第七八三號刑事卷第二三頁），而陳宗欽於本院
          另案審理中則證稱：「郭小姐與我有債務關係，因她
          住台南，我本身很忙，所以透過丁○○與乙○○去幫
          我處理」、「我讓丁○○去幫我處理債務，如果有收
          回債務的話，我答應扣除一切費用後，給他們百分之
          十的傭金。我當時是要給他們百分之十的佣金，因他
          們二人是好朋友，至於他們內部二人要如何分配這筆
          佣金，我並不清楚」、「這件事情還沒有處理完畢，
          錢也沒有交給我，等於案件尚未完成，所以我還沒有
          給他們佣金。乙○○與丁○○究竟有無跟郭小姐拿到
          這筆錢，到目前我還不清楚；或者乙○○與丁○○已
          經跟郭小姐拿到錢，只是沒有給我，我並不知道」、
          「（我）沒有（叫丁○○去找乙○○要佣金）。」等
          語（參照本院九十三年度易字第八七號刑事卷第四三
          、四四頁），佐以被害人乙○○於本院另案審理中亦
          陳稱：「（丁○○）口頭上有（委託我去幫忙處理郭
          錦燕的債務。」、「（我在案發前曾經給付丁○○十
          萬元，給付之原因，）是因為之前我答應丁○○就郭
          錦燕案，我要給付他十萬元的佣金。」等語（參照本
          院九十三年度易字第八七號刑事卷第七四、八三頁）
          ，由此可知，本案之犯罪動機，係導因丁○○與被害
          人乙○○間有處理郭錦燕案之合作關係，因後續佣金
          之分配問題，協調未成，丁○○與被害人乙○○因而
          產生紛爭，以致丁○○夥同友人索取；又陳宗欽委託
          乙○○與丁○○收取債權債權額為三百五十萬元，而
          佣金為實收債權額扣除一切費用後之百分之十，依據
          丁○○供稱被害人乙○○向郭錦燕收取二百九十八萬
          元之款項，則不扣除任何費用以收取債權總額計算百
          分之十之佣金應為二十九萬八千元，該筆佣金應係魏
          于原與被害人乙○○均分，何以丁○○要求被害人李
          晉廷支付二十七萬七千元之佣金；又對於欠款債務部
          分，丁○○指稱被害人乙○○積欠十萬元借款債務，
          卻未能提出任何借款憑證以資說明，即空言指述被害
          人乙○○積欠十萬元債務，已然令人質疑該十萬元借
          款之真實性，且既然丁○○係要求被害人乙○○支付
          二十七萬七千元之佣金及十萬元之欠款，何以被告會
          要求被害人乙○○簽立面額六十萬元之本票，被告及
          丁○○對此均無法提出合理之說明；反觀諸被害人李
          晉廷於本院另案審理中明確交代本票面額六十萬元之
          由來，表示係因為丁○○要求被害人乙○○先行支付
          陳宗欽應付之佣金二十七萬元及利潤三十三萬元，合
          計六十萬元，嗣因被害人乙○○無法籌措該筆款項，
          經與被告協調，同意將利潤三十三萬元部分改以十萬
          元支付等情，業如前述，兩相比較之下，自然以被害
          人乙○○所述之情節，較為合理可信。因此，對於魏
          于原與被害人乙○○間之債務關係，既無具體事證足
          以證明，自難僅依丁○○之供述，據以認定丁○○與
          被害人乙○○間確有債務關係存在，從而，選任辯護
          人以丁○○與被害人乙○○間有債務關係存在，還債
          天經地義之事，應自無使人行無義務之事而成立強制
          罪之餘地之辯解，尚無從解免被告與丁○○所犯強制
          使人行無義務之事之罪責。
    （七）從而，被告邀約十多名姓名年籍不詳之成年男子前往
          風尚人文咖啡館，丁○○縱不認識該十餘人，但衡諸
          丁○○與被害人乙○○曾是同學關係，雙方甚為熟識
          ，丁○○本可依正常管道自行向被害人乙○○催討債
          款，丁○○竟願以九萬元為報酬委託在應收帳款中心
          上班之被告出面處理，且竟選於凌晨一時許與被告一
          起進行討債行動，而案發當時在場之十多人出手毆打
          被害人乙○○及要求被害人乙○○簽立本票、汽車買
          賣合約書並交出汽車鑰匙、行車執照時，丁○○均在
          旁未予以制止，顯見被告與丁○○及其餘十多名男子
          之行為完全在被告與丁○○之預料中，被告與丁○○
          及其餘十多名男子間就前開傷害及強制犯行間，應有
          共同之犯意聯絡及行為分擔甚明。又當時若非被告與
          丁○○及同行之十多人對被害人乙○○施以強暴、脅
          迫行為，情況十分危急，被害人乙○○又何須急由友
          人丙○○與姓名年籍不詳綽號「阿盛」之成年男子陪
          同於凌晨趕回家，要求睡夢中之父親李簡宗簽發前開
          二紙支票，再交由丙○○與姓名年籍不詳綽號「阿盛
          」之成年男子馬上持往「阿水茶店」交予被告等人。
          準此，丁○○與被害人乙○○間就佣金之分配問題，
          認知上既尚存紛爭，丁○○不循正當法律途徑解決，
          而委託被告逕行率眾以前開傷害、言語恐嚇之強暴、
          脅迫行為，迫使被害人乙○○簽發本票、汽車買賣合
          約書、交付小客車及行車執照，以為抵押品及簽發支
          票以換回上開物品，被告之所為，業已該當於傷害及
          使人行無義務之事之法律構成要件。是以，被告與魏
          于原等人有共同傷害、強制之行為，應屬無疑。綜上
          所述，被告所犯傷害、強制犯行，應堪認定；被告所
          辯，顯係事後卸責之詞，要難採信。本件事證已臻明
          確，被告犯行，洵堪認定。
二、按刑法第三百零四條之強暴、脅迫，祇以所用之強脅手段足
    以妨害他人行使權利，或足使他人行無義務之事為已足，並
    非以被害人之自由完全受其壓制為必要（最高法院二十八年
    度上字第三六五０號判例意旨參照）。又刑法第三百零五條
    之恐嚇危害安全罪，係指單純以將來加害生命、身體、自由
    、名譽、財產之事，恐嚇他人致生危害於安全者而言，如對
    於他人之生命、身體等，以現實之強暴、脅迫手段加以危害
    要挾，使人行無義務之事或妨害人行使權利，即應構成刑法
    第三百零四條之強制罪，縱有恐嚇行為，亦僅屬犯強制罪之
    手段，無更論以恐嚇危害安全罪之餘地（最高法院八十四年
    度台非字第一九四號判決意旨參照）。核被告所為，係犯刑
    法第二百七十七條第一項之傷害罪及第三百零四條第一項之
    強制罪。被告與丁○○及其餘姓名年籍不詳之成年男子十餘
    人間，就上開傷害、強制之犯行間，有犯意聯絡及行為分擔
    ，為共同正犯。被告所犯上開傷害罪及強制罪二者間，有方
    法目的之牽連關係，為牽連犯之裁判上一罪，應依刑法第五
    十五條之規定，從一重之傷害罪論處。爰審酌被告受託處理
    債務，不思循法律途徑行事，竟率行聚眾滋事，危害社會秩
    序及人身安全不輕，且犯後猶飾詞狡辯，矢口否認犯行，毫
    無悔意，考量被告僅係接受丁○○委託，且未實際出手毆打
    或出言恐嚇等一切情狀，認為公訴人具體求處有期徒刑六月
    ，稍嫌過重，量處如主文所示之刑並諭知易科罰金之折算標
    準，以示懲儆。
三、至於被害人乙○○交付之前開面額二十七萬七千元及十萬元
    支票二紙，業經丁○○提示兌現，已非共犯丁○○所有或因
    犯罪所得之物，自無從諭知沒收。
據上論斷，應依刑事訴訟法第二百九十九條第一項前段，刑法第
二十八條、第二百七十七條第一項、第三百零四條第一項、第五
十五條、第四十一條第一項前段，罰金罰鍰提高標準條例第一條
前段、第二條，判決如主文。
中　　華　　民　　國　　94　　年　　11　　月　　23　　日
                  刑事第五庭    審判長法  官  賴恭利
                                      法  官  劉麗瑛
                                      法  官  巫淑芳
上開正本證明與原本無異。
如不服本判決，應於送達後十日內向本院提出上訴狀（須附繕本
），上訴於臺灣高等法院臺中分院。
                                      書記官  王麗麗
中　　華　　民　　國　　94　　年　　11　　月　　23　　日
附錄論罪科刑法條：
中華民國刑法第277條：
傷害人之身體或健康者，處三年以下有期徒刑、拘役或一千元以
下罰金。
犯前項之罪因而致人於死者，處無期徒刑或七年以上有期徒刑；
致重傷者，處三年以上十年以下有期徒刑。
中華民國刑法第304條：
以強暴、脅迫使人行無義務之事或妨害人行使權利者，處三年以
下有期徒刑、拘役或三百元以下罰金。
前項之未遂犯罰之。
